臺灣臺中地方法院刑事判決
111年度交易字第1285號
公  訴  人  臺灣臺中地方檢察署檢察官
被      告  林庭旭



選任辯護人  周復興律師（111年10月31日解除委任）
上列被告因過失傷害案件，經檢察官提起公訴（111年度偵字第2
0414號），本院判決如下：
    主    文
林庭旭汽車駕駛人無駕駛執照駕車而犯過失傷害罪，處有期徒刑
伍月，如易科罰金，以新臺幣壹仟元折算壹日。
    犯罪事實
一、林庭旭未考領小型車普通駕駛執照，竟於民國110年9月23日
    4時56分許，駕駛車牌號碼000-0000號自用小客車，沿臺中
    市東區進化路由北往南方向行駛，行駛至進化路與精武路交
    岔路口處欲左轉精武路時，原應注意汽車行駛至交岔路口，
    其行進、轉彎，應遵守燈光號誌指示，而依當時情狀並無不
    能注意之情事，竟疏未注意及此，貿然於前方左轉燈號誌尚
    未亮起之際，即向左轉彎行駛，適陳琳臻騎乘車牌號碼000-
    0000號普通重型機車沿臺中市東區進化路由南往北行駛至前
    開交岔路口時，見狀閃避不及，與林庭旭所駕駛之車輛發生
    碰撞後人、車倒地，因而受有頭部外傷併廣泛性軸索損傷、
    牙齒11、12、21斷裂、左眶底骨折、左側鎖骨骨折等傷害。
二、案經陳琳臻訴由臺中市政府警察局第三分局報告臺灣臺中地
    方檢察署檢察官偵查起訴。
    理    由
一、證據能力之說明：
　㈠本判決認定事實所引用之被告以外之人於審判外之言詞或書
    面證據等供述證據，檢察官及被告林庭旭均未於言詞辯論終
    結前聲明異議，而本院審酌各該證據作成時之情況，並無違
    法不當或證明力明顯過低之瑕疵，亦認以之作為證據應屬適
    當，是依刑事訴訟法第159條之5規定，認均有證據能力。 
  ㈡本判決以下所引用之非供述證據，均與本案事實具有自然關
    聯性，且核屬書證、物證性質，又查無事證足認有違背法定
    程式或經偽造、變造所取得等證據排除之情事，復經本院依
    刑事訴訟法第164條、第165條踐行物證、書證之調查程序，
    亦堪認均有證據能力。
二、認定犯罪事實之理由及證據：
　㈠訊據被告於偵查及審理中均坦承上開犯罪事實（見偵卷第144
    頁，本院卷第90頁），並經證人即告訴人陳琳臻於警詢及偵
    訊時證述明確（見偵卷第85、39-41、141-142頁），復有員
    警職務報告、告訴人之中國醫藥大學附設醫院診斷證明書、
    道路交通事故初步分析研判表、道路交通事故現場圖、道路
    交通事故調查報告表㈠㈡、現場照片、交通事故補充資料表、
    A1A2類交通事故攝影蒐證檢視表、被告之證號查詢車籍資料
    、車牌號碼000-0000號、NGN-5768號車輛詳細資料報表在卷
    可憑（見偵卷第37、47-51、53、59、61-63、65-81、91、9
    3-95、101-103、107-109頁），足認被告之自白與事實相符
    ，堪以採信。
　㈡按汽車行駛至交岔路口，其行進、轉彎，應遵守燈光號誌，
    道路交通安全規則第102條第1項第1款定有明文。經查，本
    案依當時天候晴、夜間有照明、柏油路面乾燥且無缺陷、亦
    無障礙物、視距良好，有道路交通事故調查報告表㈠及上開
    事故現場照片附卷可稽，被告並無不能注意之情事，竟仍違
    反上開注意義務，致其所駕駛之上開汽車與告訴人所騎乘之
    上開機車發生碰撞，並致告訴人因而受有犯罪事實欄所示之
    傷害，堪認被告本案駕駛行為具有前述之過失，且其過失與
    告訴人所受傷害間，具有相當因果關係。
　㈢綜上所述，本案事證明確，被告上開犯行堪以認定，應依法
    論科。
三、論罪科刑：
　㈠按道路交通管理處罰條例第86條第1項，係就刑法第276條之
    過失致人於死罪、同法第284條之過失傷害（及致重傷）罪
    之基本犯罪類型，對於加害人為汽車駕駛人，於從事駕駛汽
    車之特定行為時，因而致人受傷或死亡之特殊行為要件予以
    加重處罰，已就上述刑法第276條、第284條各罪犯罪類型變
    更之個別犯罪行為予以加重，而成另一獨立之罪名，自屬刑
    法分則加重之性質（最高法院99年度台非字第198號判決意
    旨參照）。
　㈡核被告所為，係犯道路交通管理處罰條例第86條第1項、刑法
    第284條前段之汽車駕駛人無駕駛執照駕車而犯過失傷害罪
    。
　㈢被告無照駕駛自小客車，因而致人受傷，依法應負刑事責任
    ，自應依道路交通管理處罰條例第86條第1項之規定，加重
    其刑。
　㈣被告於肇事後，尚未經有偵查權之公務員發覺前，主動向據
    報前往處理之員警表明為肇事人，自首而接受裁判，有臺中
    市政府警察局道路交通事故肇事人自首情形紀錄表1紙在卷
    可憑（見偵卷第97頁），爰審酌當時情狀，依刑法第62條前
    段規定，減輕其刑，並依法先加後減之。
　㈤爰審酌被告駕駛動力交通工具上路，原應遵守交通法規，以
    保護自己及其他用路人之生命身體安全，竟疏未注意及此，
    違反汽車駕駛人之注意義務，造成告訴人受有如犯罪事實欄
    所載之傷害，受傷情形甚為嚴重；被告雖坦承犯行，且於偵
    查中與告訴人成立調解，約定被告應賠償告訴人新臺幣（下
    同）55萬元（不含強制險），有臺中市東區調解委員會調解
    書在卷可參（見偵卷第57頁），然被告僅共給付5萬元後，
    即未再給付，且未主動聯絡告訴人，此經告訴人陳述在卷（
    見本院卷第43頁），被告亦坦承並未依照調解筆錄履行（見
    本院卷第91頁），是就被告犯後態度部分，從輕量刑之空間
    即屬有限；兼衡被告智識程度、家庭經濟狀況（詳見本院卷
    第90頁）等一切情狀，量處如主文所示之刑，並諭知易科罰
    金之折算標準。
據上論斷，應依刑事訴訟法第299條第1項前段，道路交通管理處
罰條例第86條第1項，刑法第11條前段、第284條前段、第62條前
段、第41條第1項前段，刑法施行法第1條之1第1項，判決如主文
。
本案經檢察官洪淑姿提起公訴，檢察官王宜璇到庭執行職務。
中　　華　　民　　國　　111 　年　　12　　月　　7 　　日
                  刑事第十七庭  法  官  田雅心
以上正本證明與原本無異。
如不服本判決應於收受送達後20日內向本院提出上訴書狀，並應
敘述具體理由；其未敘述上訴之理由者，應於上訴期間屆滿後20
日內向本院補提理由書（均須按他造當事人之人數附繕本）「切
勿逕送上級法院」。
告訴人或被害人如不服判決，應備理由具狀向檢察官請求上訴，
上訴期間之計算，以檢察官收受判決正本之日起算。
　                        　　　書記官  王嘉麒
中　　華　　民　　國　　111 　年　　12　　月　　7 　　日
【附錄論罪科刑法條】
◎刑法第284條（過失傷害罪）
  因過失傷害人者，處1年以下有期徒刑、拘役或10萬元以下罰
  金；致重傷者，處3年以下有期徒刑、拘役或30萬元以下罰金
  。
◎道路交通管理處罰條例第86條第1項
  汽車駕駛人，無駕駛執照駕車、酒醉駕車、吸食毒品或迷幻藥
  駕車、行駛人行道或行經行人穿越道不依規定讓行人優先通行
  ，因而致人受傷或死亡，依法應負刑事責任者，加重其刑至二
  分之一。